臺灣苗栗地方法院刑事判決
110年度易字第249號
公  訴  人  臺灣苗栗地方檢察署檢察官
被      告  温志憲



上列被告因竊盜案件，經檢察官提起公訴（110年度偵字第2235
號），本院判決如下：
    主  文
温志憲無罪。
    理  由
一、公訴意旨略以：被告温志憲意圖為自己不法之所有，為以下
    犯行：㈠於109年2月20日上午10時17分許，在苗栗縣○○鎮○○
    街000號「後龍火車站橋下停車場」內，竊取陳志達管領之車牌
    號碼0000-00號自用小貨車上之電瓶1顆(價值約新臺幣【下同
    】4,000元)。㈡於109年2月20日中午12時21分許，在前址停
    車場內，竊取詹季霖管領之車牌號碼00-0000號自用小貨車上
    之電瓶1顆(價值約2000元)。温志憲得手後隨即駕駛車牌號
    碼00-0000號自用小客車逃逸。嗣經陳志達、詹季霖發現後報
    案，始循線查獲。因認被告温志憲涉犯刑法第320 條第1 項
    之竊盜罪嫌等語。
二、有罪之判決書應於理由內記載認定犯罪事實所憑之證據及其
    認定之理由，刑事訴訟法第310 條第1 款定有明文。而犯罪
    事實之認定，係據以確定具體的刑罰權之基礎，自須經嚴格
    之證明，故其所憑之證據不僅應具有證據能力，且須經合法
    之調查程序，否則即不得作為有罪認定之依據。倘法院審理
    之結果，認為不能證明被告犯罪，而為無罪之諭知，即無同
    法第154 條第2 項所謂「應依證據認定」之犯罪事實之存在
    。因此，同法第308 條前段規定，無罪之判決書只須記載主
    文及理由。而其理由之論敘，僅須與卷存證據資料相符，且
    與經驗法則、論理法則無違即可，所使用之證據亦不以具有
    證據能力者為限，即使不具證據能力之傳聞證據，亦非不得
    資為彈劾證據使用。故無罪之判決書，就傳聞證據是否例外
    具有證據能力，本無須於理由內論敘說明（最高法院100 年
    度台上字第2980號判決要旨可資參照），是以下本院採為認
    定被告無罪所使用之證據，不以具有證據能力者為限，且毋
    庸論敘所使用之證據是否具有證據能力，合先敘明。
三、按犯罪事實應依證據認定之，無證據不得認定犯罪事實，又
    不能證明被告犯罪者，應諭知無罪之判決，刑事訴訟法第15
    4 條第2 項、第301 條第1 項前段分別定有明文。次按刑事
    訴訟法所謂認定犯罪事實之證據，係指足以認定被告確有犯
    罪行為之積極證據而言，該項證據自須適合於被告犯罪事實
    之認定，始得採為斷罪資料。如未能發現相當證據，或證據
    不足以證明，自不能以推測或擬制之方法，以為裁判之基礎
    。又刑事訴訟上證明之資料，無論其為直接或間接之證據，
    均須達於一般之人均不致有所懷疑，而得確信其為真實之程
    度，始得據為有罪之認定，若其關於被告是否犯罪之證明未
    能達此程度，而有合理性懷疑之存在，致使無從形成有罪之
    確信，根據「罪證有疑，利於被告」之證據法則，即不得遽
    為不利於被告之認定（最高法院29年上字第3105號、40年台
    上字第86號、76年台上字第4986號判例參照）。復刑事訴訟
    法第161 條已於91年2 月8 日修正公布，修正後同條第1 項
    規定：檢察官就被告犯罪事實，應負舉證責任，並指出證明
    之方法。因此，檢察官對於起訴之犯罪事實，應負提出證據
    及說服之實質舉證責任。倘其所提出之證據，不足為被告有
    罪之積極證明，或其闡明之證明方法，無從說服法院以形成
    被告有罪之心證，基於無罪推定之原則，自應為被告無罪判
    決之諭知（最高法院92年台上字第128號判例意旨參照）。
四、本件公訴人認被告温志憲涉有上開竊盜犯行，無非係以證人
    即被害陳志達、詹季霖於警詢中之指證、員警製作之職務報
    告、停車場內監視器錄影畫面及翻拍照片、路口監視器畫面
    翻拍照片等為其主要論據。惟訊據被告温志憲堅決否認有何
    竊盜之犯行，辯稱：我沒有偷小貨車上的電瓶，案發當天我
    在車上等老婆，我有下車去附近媽祖廟上廁所，我是空手去
    空手回來，監視器畫面那個人不是我，前一件我有配合警方
    ，已經不起訴處分了，後面警察又叫我再做筆錄，我就配合
    警方，每個人出去東西不見，都怪到別人頭上，這樣可以嗎
    ，告訴人也說不是我了，另外一個證人也沒有來，我每庭都
    來開庭，我不是沒有工作，我也要工作，我有跟警方說要去
    查查說我有沒有去犯這種紀錄，我都沒有犯這種紀錄。我只
    是經過休息，被監視器拍到而已，我又沒有去偷人家的東西
    等語。經查：
（一）本院勘驗苗栗縣後龍鎮後龍火車站停車場監視錄影畫面情
      形（見本院卷第117至129頁）如下：
 （1）檔案名稱：全景3部分
      勘驗內容如下：
    1.回放日期、時間（即監視錄影畫面時間，下稱畫面時間）
      109 年2 月20日（下同）8 時57分15秒至58分0 秒，一輛
      銀色自小客車（下稱A 車）自畫面左方駛進後龍火車站停
      車場，並停放在畫面右前方其中一格之停車位；畫面前方
      水泥柱之左、右兩側已分別停放一輛藍色小貨車（下稱B 
      車）、一輛白色自小客車（下稱C 車）。【如圖1、圖2、
      圖3所示】
    2.畫面時間10時17分40秒，一名穿著深色上衣之人行走在畫
      面正前方之停車場外側道路上，由左自右經過B車。【如
      圖4所示】
    3.畫面時間10時17分53秒至56秒，一名穿著深色上衣之人沿
       C 車與水泥柱間縫隙行走，並往停車場右方離去，雙手
      疑似抱著白色物品。【如圖5、圖6所示】
    4.畫面時間11時10分4 秒至11分34秒，一名穿著深色上衣之
      人斷斷續續出現在B 車與水泥柱縫隙間，數次稍作停留。
      【如圖7所示】
    5.畫面時間11時11分35秒至41秒，一名穿著深色上衣之人沿
       B車與水泥柱縫隙間步行而出，並往畫面右方離去。【如
      圖8所示】
    6.畫面時間11時12分9 秒至22秒，一名穿著深色上衣之人自
      畫面右方出現，走進B 車與水泥柱縫隙間，短暫停留約2 
      秒後消失在畫面中。【如圖9、圖10所示】
    7.畫面時間11時15分7 秒至17分2 秒，一名穿著深色上衣之
      人斷斷續續出現在B 車與水泥柱縫隙間，數次稍作停留。
      【如圖11所示】
    8.畫面時間11時17分2 秒至同分45秒，一名穿著深色上衣之
      人持續停留在B 車與水泥柱縫隙間。如圖12所示。
    9.畫面時間11時17分51秒，一名穿著深色上衣之人自C 車右
      方出現，並往畫面右方離去。【如圖13所示】
   10.畫面時間12時19分23秒，A 車離開停車格後往畫面左方駛
      離。【如圖14所示】
 （2）檔案名稱：全景5部分
      勘驗內容如下：
    1.回放日期、時間（即監視錄影畫面時間，下稱畫面時間）
      109 年2 月20日（下同）12時19分40秒，一輛銀色自小客
      車（為與檔案名稱全景5 之車輛作區別，下稱甲車）自畫
      面上方車道出現，並停放在畫面右方其中一輛藍色小貨車
      （下稱乙車）後方。【如圖15所示】
    2.畫面時間12時19分42秒至46秒，甲車左側車門開啟，一名
       穿著深色上衣之人自該車內下車。【如圖16所示】
    3.畫面時間12時19分47秒至51秒，該名穿著深色上衣之人走
       向乙車後復返回甲車旁。【如圖17所示】
    4.畫面時間12時19分52秒至57秒，該名穿著深色上衣之人再
      次開啟甲車左側車門，身形微彎在甲車旁停留數秒。【圖
      18】
    5.面時間12時19分58秒，甲車左側車門保持開啟狀態，該名
      穿著深色上衣之人再次走向乙車後消失在畫面中。【圖1 
      9】
    6.畫面時間12時20分10秒，該名穿著深色上衣之人出現在畫
      面右方。【圖20】
    7.畫面時間12時20分11秒至15秒，該名穿著深色上衣之人走
      向甲車，身形微彎在甲車旁停留1 至2 秒後將甲車開啟之
      左側車門關上。【圖21】
    8.畫面時間12時20分17秒至26秒，該名穿著深色上衣之人再
      次開啟甲車左側車門並坐進車內。【圖22】
    9.畫面時間12時20分27秒至52秒，甲車往畫面左方駛離停車
      場。【圖23】
 （3）從該停車場監視器錄影畫面勘驗結果可知，被告雖有駕駛
      車牌號碼00-0000號自用小客車，進入苗栗縣後龍鎮後龍火
      車站停車場停留，然畫面並未有被告拆卸被害人陳志達、
      詹季霖2人所管領自用小貨車上之電瓶畫面，亦未有被告搬
      電池至其車上擺放之畫面，況該停車場係屬開放式之公共
      空間，任何人皆可自由進出，且該停車場有汽車停放區及
      機車停放區，被告縱使有駕車駛進該停車場，且停車期間
      有下車離開，走至其他地方之舉動，亦屬一般人正常之活
      動範圍，蓋一般人停車太久，會下車活動筋骨或上廁所，
      均可理解，亦屬常情，並無可疑之處，不能以被告有上開
      行為，遽以推斷被告有利用停車時間，去竊取他人自用小
      貨車上電瓶。
（二）被害人陳志達、詹季霖2人於警詢時之證詞，無法證明被
      告有竊取電瓶之犯行：　　
 （1）被害人陳志達於警詢時證述：車牌號碼0000-00號自用小
      貨車是我老婆孫美惠的，但平常都是我在開的，我於109年
      2月20日13時許，我過去苗栗縣後龍火車站橋下停車場，
      準備開車出門時，發現我4863-P2號自用小貨車上的電瓶遭
      竊，我最後一次停車在苗栗縣後龍火車站橋下停車場，是
      109年2月18日23時許，中間都沒有去開，直到109年2月20
      日13時許才發現，我沒有要對竊嫌提出告訴等語（見偵卷
      第61、63頁）。
 （2）被害人詹季霖於警詢時證述：車牌號碼00-0000號自用小
      貨車是我父親詹棟樑所有，平常都是我在使用，我於109年
      2月20日13時30分許，至苗栗縣○○鎮○○街000號後龍火車站
      停車場，當我又發動我的LX-4843號自用小貨車時，發現電
      瓶被拔走，我自用小貨車沒有遭破壞，我不要對竊取之人
      提出告訴等語（見偵卷第67、69頁）。
 （3）從被害人陳志達、詹季霖2人上開證述可知，其2人並未指
      證小貨車上之電瓶係被告所竊取，且均不願提出竊盜告訴
      ，自難以其2人於警詢時之證述，推定係被告所竊取。況
      被害人陳志達更證稱其係自109年2月18日23時起開始停車
      ，至109年2月20日13時許取車時，才發現電瓶被偷，期間
      將近2日之久，則其車上電瓶在被告停車之前，遭其他人
      竊走，亦非不可能，故縱使被告有開車進入上開停車場，
      亦難以此作為不利被告之證據。
（三）被害人陳志達到院證述：「（問：你那輛車是在20日前多
      久停的？在什麼時候才把它駛離？）因為我們做夜市，我
      們是禮拜二就停了，禮拜四我們才去開車，應該禮拜四是
      20日那一天，我報案的那一天。」、「（問：所以你禮拜
      二就去停了，禮拜四才發現被偷去報案的？）對，因為我
      們車子禮拜三是休息的狀態，我們不會去開車。」、「（
      問：這個火車站停車場是開放式的空間？）是。」、「（
      問：車子可以進出的出入口有幾個？）就2個，摩托車的
      基本上有3個，因為後面那邊被人家用鐵剪刀直接剪掉了
      ，然後摩托車可以從另外那邊出入。」、「（問：剛剛第
      一個畫面，那一輛車是你太太的，停在大柱子旁邊？）是
      ，每次我停的。」、「（問：你停的地方的外面是大馬路
      了？）是，大馬路那有一個圍欄是用鐵線做起來的，鐵網
      圍起來，圍到像這一面，最後面那邊有被人家用剪刀剪個
      洞，所以人可以進出。」、「（問：所以你停車的位置其
      實是開放式的空間，剛剛勘驗影片中摩托車、行人都有進
      進出出的？）對。」、「（問：你剛剛有看到從你的車子
      旁邊有一個人上衣穿黑色衣服，抱著一個白色的東西？）
      有。」、「（問：你可以確定那個是從你車子上拿下來的
      東西嗎？）影片看得到，因為他是從另外一邊走出來的，
      我就講那顆電池一定要用抱的，一般像被告這種體格要用
      一隻手抓的話，因為我那一個電池沒有握把，它只能用兩
      隻手從下面抱，他這個姿勢就是抱著東西的姿勢，而且也
      是白色的。」、「（問：你看那個人形可以確定是這個被
      告嗎？）這麼遠說真的看不清楚。」、「（問：只是懷疑
      而已還是你也沒辦法確定？）這個動作就是抱著東西的動
      作，可是我不敢確定是不是被告。」、「（問：這個停車
      場有沒有可能在監視器沒有拍到的情況下，有人去把你的
      電池拔走然後搬離開停車場？）基本上動線除非他從後面
      那個洞走。」、「（問：從哪個洞走？）如果以這個方向
      來講的話（指偵辦竊案照片編號7），左邊到底這邊那圍
      欄有被人家拿鐵剪剪了一個洞，從那邊也可以出入。」、
      「（問：那個位置是這個監視器看不到的？）對，除非另
      外一個鏡頭，像剛才另外那個鏡頭就會看得到那個位置。
      」、「（問：所以還是拍得到？）對。」、「（問：有沒
      有可能監視器都拍不到，譬如說他從機車的邊邊這樣溜過
      去，然後跑到你車頭那一頭把它拔走，然後再沿著這個機
      車的邊邊這樣溜出來？）要抱那麼重的東西走那麼遠嗎，
      所以不太可能，因為從這邊到那邊大概是從這個（示意身
      後的法庭矮牆）走到法官後面天平的距離。」、「（問：
      機車車頭那一邊有沒有空間讓人走，在你說的圍籬的內側
      ？）圍籬的內側有空間。」、「（問：然後你的車頭那邊
      也有一段空間是人可以走的？）我停車子大概都會停那一
      面牆到這一面牆，我們還有這樣的空間。」、「（問：就
      有可能是走那一條路，然後到你剛剛說的被剪開的洞走？
      ）對。」、「（問：請求提示偵卷第73頁手繪現場圖並告
      以要旨，你說被剪出一個洞的位置在哪裡？）這個方向，
      我停車的位置在這裡，然後這樣子過去是在這個方向，在
      另外這個方向。」、「（問：本來的兩個出口是在什麼位
      置？）進跟出就這樣子進去這樣子出來。」、「（問：在
      這個相對應的圖上面，是剛剛說的出入門那個位置？）不
      同，就是剛才第二個畫面最後面的那一個畫面，那台銀色
      車子停在另外一邊，後來打開車門兩次的那一個方向看得
      到我講的那一個位置。」、「（問：當時他們在畫現場圖
      的時候，有寫了一個鐵出入門是什麼意思？）那就是他的
      方向是這樣來，等於說變成我的位置在這裡，他這樣畫過
      去對，鐵出入門就是被挖的那一個洞。」、「（問：所以
      你剛剛比的那個位置應該是那鐵出入門？）因為他寫的，
      就是我的看法跟他看法不相同，如果是以這樣他寫鐵出入
      門，就是他看法是從這樣子過來然後到這裡，我的車子停
      在這邊，等於就變成我車子停在另外一格，然後這邊被挖
      一個洞，警察寫的是對的。」、「（問：所以這個洞是在
      現在看不到的這個的左方的後面位置？）是。」、「（問
      ：那個鐵出入門就是你講的被人家挖一個洞的地方？）警
      察寫的應該是那個意思。」、「（問：就是偵查卷的第73
      頁的鐵出入門？）是。」、「（問：那個地方外面有沒有
      監視器？）沒有，所以看不到。」、「（問：所以偷你電
      瓶的人從你車子走到這個鐵出入門進出有沒有問題？）是
      沒有問題，只是要走遠一點。」、「（問：也有可能從這
      邊進出？）可是那一天我車子是停蠻靠近那個的。」、「
      （問：從那邊出去應該沒有問題？）是。」等語明確（見
      本院卷第108至110、112至115頁）。從被害人陳志達上開
      證詞觀之，顯然該停車場除設有正常汽機車出入口通行外
      ，另外面圍籬處有被人剪出一個洞口供人通行，該洞口處
      沒有設置監視器錄影，而案發當日被害人陳志達停放自用
      小貨車位置，離該洞口甚近，竊其電瓶之人如走該洞口進
      出沒有問題。又從偵卷第73頁所附停車場平面圖觀之，被
      害人陳志達停車位置距該洞口沒有幾步遠，過去就是中華
      路與中龍街之十字路口，任何人皆可利用該洞口進入停車
      場，該停車場既是沒人看管之開放空間，不排除有人利用
      該洞口作為竊取電瓶之出入口。又該平面圖顯示停車場與
      媽祖廟中間，隔著中華路，則被告供稱其從被害人陳志達
      停車位置，走路至媽祖廟上廁所，並無不可信之處。
（四）被告於案發當日開車進入停車時間約上午8時57分左右，
      離開時間約中午12時20分許，前後停車約3個多小時，而
      被害人陳志達失竊之電瓶，據其向本院證述：我當時買的
      時候是7000多元換新的，是要加電池液那種的，那種電池
      如果中古的話，中古市場收購大概1公斤14元，再好的價
      錢18元，基本上像那種大顆的，資源回收場收的話應該差
      不多基本上250到200元之間等語（見本院卷第111頁）。
      被告駕車進入停車場目的，倘係為了竊取2輛小貨車上之
      中古電瓶，大可挑晚上或深夜，將車停在停車場外，再徒
      步入內行竊，以掩人耳目，反大剌剌開車進入停車場，停
      留時間如此之久，所竊得財物價值不過數百元，又不怕入
      口監視器錄影，及在大白天人來人往下作案，實與常情不
      符。況警方並未在被害人之自用小貨車電瓶座採指紋或生
      物跡證，自難僅靠監視器有錄到被告開車進入停車場，及
      下車走動之錄影畫面，遽以推斷被告有竊取小貨車之電瓶
      。是被告上開辯稱，並非全不可信。
五、綜上所述，公訴意旨認定被告竊取2輛自用小貨車上電瓶罪
    嫌所臚列之證據，不足為被告有罪之積極證明，指出證明之
    方法，亦無從說服法院以形成被告有罪之心證，即本案檢察
    官所舉證據既不能使本院得無庸置疑之確信心證，認被告有
    竊盜罪嫌，依罪疑唯有利於被告原則，即應對被告為有利之
    認定，揆諸上揭刑事訴訟法規定及判例意旨，依法自應為被
    告無罪之諭知，以昭公允。
據上論斷，應依刑事訴訟法第301 條第1 項，判決如主文。
本案經檢察官廖倪凰提起公訴、檢察官黃振倫、吳宛真到庭執行
職務。
中    華    民    國    111    年    1    月    27    日
                  刑事第一庭  法  官  柳章峰
以上正本證明與原本無異。
如不服本判決應於收受判決後20日內向本院提出上訴書狀，並應
敘述具體理由。其未敘述上訴理由者，應於上訴期間屆滿後20日
內向本院補提理由書(均須按他造當事人之人數附繕本)「切勿逕
送上級法院」。告訴人或被害人如對本判決不服者，應具備理由
請求檢察官上訴，其上訴期間之計算係以檢察官收受判決正本之
日期為準。
                              書記官  王祥鑫
中    華    民    國     111   年    1    月    27    日